【裁判字號】    92,上易,729
【裁判日期】    920530
【裁判案由】    妨害名譽
【裁判全文】
臺灣高等法院刑事判決                            九十二年度上易字第七二九號
    自  訴  人  甲○○
    上  訴  人
    即  被  告  乙○○
    選任辯護人  吳雨學律師
右上訴人因妨害名譽案件，不服臺灣士林地方法院九十一年度自字第一九六號，中華
民國九十二年一月二十八日第一審判決，提起上訴，本院判決如左：
    主  文
上訴駁回。
    事  實
一、林鈺娜、乙○○、鄭佩婷三人為母女，係臺北縣三芝鄉○○村○○○街一號「三
    芝佛朗明哥度假俱樂部」之住戶會員。其三人於民國九十一年六月三十日因使用
    俱樂部設施問題，在上址與俱樂部員工蔡勉發生爭執，嗣俱樂部派甲○○前往處
    理，亦與林鈺娜、乙○○、鄭佩婷三人發生爭執，乙○○竟以「幹」、「幹你娘
    老雞巴」（台語）等語公然辱罵甲○○。
二、案經被害人甲○○向臺灣士林地方法院提起自訴。
    理  由
一、訊據被告乙○○雖對於右揭時地有辱罵自訴人甲○○等情供承不諱，惟矢口否認
    有何公然侮辱犯行，辯稱：自訴人先持續出言向被告及其家人叫罵，態度相當惡
    劣，被告因對自訴人欺負家人之態度氣不過，乃予以回罵：「不要臉」，自訴人
    聞言生氣地衝上前來，被告乃再回罵「不要臉」，詎自訴人即一巴掌向被告打過
    來，依被告行為當時之情況，實於爭執過程中受盡委屈，並無公然侮辱自訴人之
    故意；且未以「幹」、「幹你娘老雞巴」（台語）等語辱罵云云。惟查：
（一）右揭事實，業據自訴人指訴綦明，並經證人即該俱樂部員工蔡勉證稱：「當天
      林小姐四個人進來，因為他們只拿一張卡進來，我就跟他們說不可以只拿一張
      卡進來這樣，並問她們為何每次進來卻只拿一張卡，乙○○就開始罵我」「（
      被告是否有罵甲○○？）有，因為他罵我後，我就請甲○○出來跟他們講，後
      來乙○○就用三字經罵甲○○，林鈺娜及鄭佩婷則沒有罵，甲○○後來就打了
      乙○○。六月三十日以後他們就很少來了」（見原審卷第三四頁）。被告雖指
      證人蔡勉當時並未在場云云，然證人蔡勉證稱：「因為他們罵我，所以我就跟
      甲○○講，甲○○就跑下去保齡球的地方去找他們，因為我怕他們會發生衝突
      ，所以我就趕快跑下去，我下去時，就看到甲○○有打乙○○一下，而乙○○
      則有罵甲○○」等語（見原審卷第三六頁），自訴人亦稱：「蔡勉過來通知我
      過去，蔡勉跟在後面過來」（見本院卷第二一頁），且證人蔡勉所述自訴人毆
      打被告之情節，亦與被告所述及自訴人供承之情形相符，足見證人蔡勉當時確
      有在場，且所述證詞亦未偏袒自訴人，堪以採信。
（二）又證人林鈺娜稱：當日其等係母女三個人去該俱樂部（見本院卷第二一頁），
      自訴人亦稱：蔡勉通知其到場時，就只有被告母女三個人（見本院卷第二一頁
      ），則證人蔡勉前揭所述被告等四人進來，容屬有誤。惟關於本案發生爭執之
      情節，證人蔡勉既在場目睹，所述先前進來之人數縱或有誤，亦不影響上開事
      實之認定。又被告請求調取案發該日錄影帶，經該俱樂部之經營者文華開發股
      份有限公司九十二年四月二十一日文函董字第九二○四○二號函稱：館內錄影
      帶僅保留三個月，該日錄影帶業已被新記錄所清除（見本院卷第六一頁），已
      無從勘驗。然本件事證已明，並不因無案發錄影帶即可為被告有利之證明。
（三）被告於右揭時間，以「幹」、「幹你娘老雞巴」（台語）等語辱罵自訴人，客
      觀上足以貶損自訴人在社會上所保持之人格及地位。又按刑法上所謂「公然」
      ，乃使不特定人或特定多數人得共聞共見之狀態為已足，不以實際上已共聞或
      共見為必要。被告於俱樂部內，出言辱罵自訴人，而該地凡俱樂部會員均得自
      由進出，自已屬公然之狀態，其所為公然侮辱犯行，事證明確。至其所稱：因
      在爭執中遭刁難，且於整個過程中受盡委屈，並遭自訴人毆打，其並無侮辱自
      訴人之故意云云，惟因故與員工蔡勉發生爭執後，經蔡勉通知自訴人到場處理
      ，於處理過程中又與自訴人發生爭議，以足以貶損名譽之話語對自訴人辱罵，
      於主觀上自有公然侮辱之認識，所辯無犯意云云，委無可採。
（四）另被告辯稱：其等均有繳交俱樂部會費，有權使用該俱樂部各項設施，自訴人
      所謂其等沒錢也來使用設備，洵屬無稽云云，並提出繳納會費之發票影本為憑
      ，爭執既已發生，而有上開公然侮辱行為，自不因其有無繳交會費而可反為推
      論並未與自訴人發生爭執，故有否繳交會費與其犯行之認定顯無關連。再自訴
      人雖確有傷害犯行，亦不影響被告其已為之公然侮辱行為，被告以公訴人就自
      訴人傷害行為僅聲請簡易判決處刑，並請酌以緩刑之宣告，而認其須為此事擔
      負刑責，不符比例原則云云，然此乃該案自訴人傷害犯行如何量處之問題，不
      影響其本身公然侮辱犯行之成立。
二、核被告所為，係犯刑法第三百零九條第一項之公然侮辱罪。其先後辱罵自訴人「
    幹」、「幹你娘老雞巴（台語）」等語，係基於同一公然侮辱犯意下之接續行為
    ，僅侵害一個法益，僅論以一罪。
三、原審本同上見解，認被告所犯罪證明確，適用刑事訴訟法第三百四十三條、第二
    百九十九條第一項前段、刑法第三百零九條第一項、第四十二條第二項、罰金罰
    鍰提高標準條例第一條前段、第二條之規定，並審酌被告年紀尚輕，因一時情緒
    失控而犯此罪、犯罪之手段、對自訴人名譽之損害及被告犯罪後態度等一切情狀
    ，量處罰金四百元，並諭知易服勞役之折算標準。核其認事用法均無不合，量刑
    亦屬妥適。被告上訴，否認犯罪，為無理由，應予駁回。
據上論斷，應依刑事訴訟法第三百六十八條，判決如主文。
中      華      民      國    九十二    年      五      月     三十     日
                              臺灣高等法院刑事第十一庭
                                  審判長法  官  楊  照  男
                                        法  官  陳  炳  彰
                                        法  官  王  詠  寰
右正本證明與原本無異。
不得上訴。
                                        書記官  駱  麗  君
中      華      民      國    九十二    年      五      月     三十     日
附錄本案論罪科刑法條
刑法第三百零九條
公然侮辱人者，處拘役或三百元以下罰金。
以強暴犯前項之罪者，處一年以下有期徒刑、拘役或五百元以下罰金。


司法院資訊處製作；財團法人民間司法改革基金會備份。
